【裁判字號】    98,抗,341
【裁判日期】    980323
【裁判案由】    假扣押
【裁判全文】
臺灣高等法院民事裁定                   98年度抗字第341號
抗  告  人  甲○○
上列抗告人因與相對人乙○○間假扣押事件，對於中華民國97年
12月16日臺灣士林地方法院97年度裁全字第3635號裁定，提起抗
告，本院裁定如下：
    主  文
原裁定關於抗告人之部分（包括命抗告人負擔聲請費用之裁判）
廢棄。
上開廢棄部分，相對人在原法院之聲請駁回。
抗告費用新台幣一千元由相對人負擔。
    理  由
一、相對人於原法院聲請意旨略以：債務人楊堂榮向伊借款新台
    幣（下同）90萬元，並邀抗告人為連帶保證人，於97年12月
    4日書立切結書，承諾於97年12月8日及同年月10日分別還款
    50萬元、40萬元，詎楊堂榮未依約清償且避不見面，頃聞楊
    堂榮早有退票紀錄，信用不佳顯無力清償債務，為保全日後
    強制執行，願供擔保以補釋明之不足，請求就抗告人之財產
    在前揭債權額範圍內為假扣押。
二、原裁定意旨略以：相對人主張尚無不符，應予准許，而命相
    對人以30萬元或同面額之無記名可轉讓定期存單為抗告人供
    擔保後，得對抗告人之財產在90萬元範圍內為假扣押，暨抗
    告人如以90萬元為相對人供擔保或將前揭金額提存後，得免
    為或撤銷假扣押。
三、本件抗告意旨略以：伊並未為連帶保證，且伊有固定工作，
    無脫產之虞，爰請求廢棄原裁定。
四、按債權人就金錢請求或得易為金錢請求之請求，欲保全強制
    執行者，得聲請假扣押；假扣押非有日後不能強制執行或甚
    難執行之虞者，不得為之；請求及假扣押之原因應釋明之；
    前項釋明如有不足，而債權人陳明願供擔保或法院認為適當
    者，法院得定相當之擔保，命供擔保後為假扣押，民事訴訟
    法第522條第1項、第523條第1項、第526條第1項、第2項分
    別定有明文。所謂假扣押之原因，即債務人有日後不能強制
    執行或甚難執行之虞或應在外國為強制執行者是也，同法第
    523條亦有明文。諸如債務人浪費財產、增加負擔、或就其
    財產為不利益之處分，將達於無資力之狀態、或移住遠地、
    逃匿無蹤或隱匿財產等情形均屬之。債權人就假扣押之原因
    ，依法有釋明之義務，亦即需提出可使法院信其主張為真實
    之證據，必待釋明有所不足，而債權人陳明願供擔保後，始
    得准為假扣押；若債權人未釋明假扣押之原因，即不符假扣
    押之要件 (最高法院94年度台抗字第1182號裁定意旨參照)
    。經查：
  (一)相對人於原法院聲請對抗告人之財產為假扣押，固據其提出
    切結保證書為證（見原法院卷4頁），惟上開證據僅足釋明
    其對抗告人有金錢債權之請求原因，就假扣押原因並未釋明
    。
  (二)相對人雖謂債務人楊堂榮信用不佳顯且避不見面，日後甚難
    強制執行，其願供擔保以補釋明云云，並提出楊堂榮票據信
    用資料查詢單為證（見原法院卷5頁），然未提出可供法院
    及時調查之證據，以釋明抗告人有浪費財產、增加負擔，或
    有何隱匿財產、或其他有日後不能強制執行或甚難執行之虞
    或應在外國為強制執行之假扣押原因，難謂其已就假扣押之
    原因盡釋明義務，而非釋明有所不足。另經本院於98年2月
    27日以院通民直98抗341字第0980002472號函請相對人於文
    到7日內補正，該函於同年3月5日寄存送達台北市政府警察
    局內湖分局康樂派出所，相對人雖於98年3月13日提出陳述
    意見狀謂抗告人於97年11月17日將其所有不動產設定最高限
    額492萬元抵押權予第三人安泰人壽保險股份有限公司（下
    稱安泰人壽公司），顯見抗告人財務狀況不佳，對財產為不
    利益之處分，而有脫產之虞，本件有假扣押之必要云云，並
    檢附土地、建物登記謄本為證（見本院卷13頁至14頁反面）
    。惟依前揭切結保證書及土地、建物登記謄本所載日期觀之
    ，抗告人於97年12月4日簽立切結保證書之前，即已將系爭
    土地、建物設定最高限額抵押權予安泰人壽公司，難認抗告
    人為脫產而對財產為不利益處分，是相對人對於假扣押原因
    ，仍未能釋明，揆諸前揭說明，即與假扣押之要件不合。縱
    令相對人陳明願供擔保以補釋明之不足，仍應駁回其假扣押
    之聲請。
  (三)從而，相對人未就假扣押之原因盡釋明之責，其聲請就抗告
    人之財產為假扣押，於法未合，不應准許。原裁定准許相對
    人供擔保後得對抗告人為假扣押，自有未洽。抗告意旨指摘
    原裁定此部分不當，求予廢棄，於法有據，應由本院予以廢
    棄，爰改諭知如主文第二項所示。
五、據上論結，本件抗告為有理由，爰裁定如主文。
中    華    民    國    98    年    3    月    23   日
                    民事第十六庭
                        審判長法  官  劉靜嫻
                              法  官  謝碧莉
                              法  官  呂淑玲
正本係照原本作成。
不得抗告。
中    華    民    國    98    年    3    月    23   日
                              書記官  明祖全


司法院資訊處製作；財團法人民間司法改革基金會備份。
